【裁判字號】    92,台上,306
【裁判日期】    920116
【裁判案由】    違反毒品危害防制條例
【裁判全文】
最高法院刑事判決                                九十二年度台上字第三○六號
    上  訴  人  甲○○
右上訴人因違反毒品危害防制條例案件，不服台灣高等法院高雄分院中華民國九十一
年十一月十二日第二審判決（九十一年度上訴字第一五八七號，起訴案號：台灣高雄
地方法院檢察署八十三年度偵字第四一六五、四二九九、一二八八二、一六二四二號
），提起上訴，本院判決如左：
    主  文
原判決撤銷，發回台灣高等法院高雄分院。
    理  由
本件原判決認定上訴人甲○○基於營利販賣毒品海洛因之犯意，於民國八十三年二月
十九日二十一時許，在高雄縣後庄地區育樂中學之電動玩具店附近，將海洛因以一包
新台幣（下同）五百元之代價販售予郁偉君，嗣於同年月二十二日十八時三十分許，
經警前往高雄縣鳥松鄉鳥松村恒山巷二十四號郁偉君住處扣得海洛因粉末一袋（淨重
０．０五公克），並由郁偉君供出海洛因係購自上訴人，而查獲上訴人等情。因認第
一審依修正前肅清煙毒條例論處上訴人販賣毒品罪刑，為無不合，予以維持，駁回上
訴人在第二審之上訴，固非無見。
惟查：(一)、上訴人既矢口否認有販賣海洛因之犯行，而證人郁偉君雖曾於警偵訊及一
審調查中供稱查獲之海洛因係向上訴人所購，然依原判決引述郁偉君曾於一審調查中
另供稱：被告帶其至屏東橋下買，向一位綽號「豬仔」之人購買等語，則郁偉君前後
證詞即不相一致。為發現真實之必要，自應命該證人與上訴人對質。且上訴人於原審
亦當庭聲請傳喚郁偉君與其對質（見原審卷第三十一頁），乃原審對於上訴人之聲請
未予置理，復未於判決內說明不予傳喚對質之理由，遽依郁偉君片面之證詞，論處上
訴人罪刑，委有未盡調查及理由不備之違誤。(二)、依修正前之肅清煙毒條例第十三條
第一項，或裁判時之毒品危害防制條例第十九條第一項規定，因販賣毒品所得之財物
，均應予沒收，係採義務沒收主義。原判決認定上訴人販賣毒品海洛因得有五百元，
但未說明上訴人已將該五百元花用完畢所憑之證據，即擅謂上訴人販賣毒品所得五百
元已經花用完畢，而不予沒收，仍有理由不備之違誤。(三)、刑法第五十九條之酌量減
輕其刑，必須犯罪另有其特殊之原因與環境等等，在客觀上足以引起一般同情，認為
即予宣告法定最低刑期，猶嫌過重者，始有其適用。原判決既謂上訴人係心智成熟之
人，明知海洛因為成癮性毒品，戒除不易，施用海洛因導致家庭破裂，時所常見，毒
品足以腐蝕民心國基，喪民族生機，危害至深且鉅，上訴人竟為一己私利進行販售
云云，則上訴人果有此販毒之犯行，如何在客觀上足以引起一般同情？尚有何可堪憫
恕之可言？原判決竟藉此予以酌量減輕其刑，已有理由矛盾之違誤。且以上訴人販售
海洛因僅止一次，數量甚微等屬從輕量刑之標準，據為酌減其刑之理由，尤有適用法
則不當之違誤。上訴意旨指摘原判決不當，非無理由，應認有撤銷發回更審之原因。
據上論結，應依刑事訴訟法第三百九十七條，第四百零一條，判決如主文。
中      華      民      國    九十二    年      一      月     十六     日
                              最高法院刑事第八庭
                                  審判長法官  莊  登  照
                                        法官  洪  明  輝
                                        法官  黃  一  鑫
                                        法官  魏  新  和
                                        法官  林  秀  夫
      右正本證明與原本無異
                                              書  記  官
中      華      民      國    九十二    年      一      月    二十二    日


司法院資訊處製作；財團法人民間司法改革基金會備份。
